【裁判字號】    97,交聲,1751
【裁判日期】    970805
【裁判案由】    聲明異議
【裁判全文】
臺灣高雄地方法院交通事件裁定        97年度交聲字第1751號
原處分機關  交通部公路總局高雄區監理所
異  議  人  甲○○
上列異議人因違反道路交通管理處罰條例案件，對於交通部公路
總局高雄區監理所中華民國97年7 月22日所為之處分（原處分：
高監營裁字第80-N00000000號），聲明異議，本院裁定如下：
    主  文
原處分關於吊扣職業大貨車駕駛執照拾貳個月部分撤銷。
前項撤銷部分，不罰。
    理  由
一、原處分意旨略以：異議人即受處分人甲○○於民國96年4月7
    日晚間22時許，酒後騎乘車牌號碼WQT-353 號輕型機車，行
    駛至高雄縣大寮鄉○○路與仁德路口，經高雄縣政府警察局
    林園分局員警攔查舉發酒後駕車（經酒精測試器測試酒精濃
    度為每公升0.71毫克），以異議人違反道路交通管理處罰條
    例第35條第1項第1款之規定依法舉發，而異議人所涉酒後駕
    車刑責部分，業經本院判處拘役55日，如易科罰金以新臺幣
    1 千元折算1日確定，原處分機關乃於97年7月22日以高監營
    裁字第80-N00000000號裁處吊扣職業大貨車駕駛執照12個月
    ，施以道安講習之處分。
二、異議意旨略以：異議人於上開時地，酒後騎乘上開機車，行
    駛至上開地點，經警查獲酒後駕車，異議人對道安講習之處
    分並不爭執。因異議人以駕駛職業大貨車為業，且係騎乘輕
    型機車違規，若被吊扣職業大貨車駕駛執照，將影響異議人
    全家生計，爰依法聲明異議等語（按本件聲明異議範圍不包
    含道安講習部分）。
三、按「汽車駕駛人，駕駛汽車經測試檢定，酒精濃度超過規定
    標準者，處1 萬5 千元以上6 萬元以下罰鍰，並當場移置保
    管其車輛及吊扣其駕駛執照1 年」，道路交通管理處罰條例
    第35條第1 項第1 款分別定有明文。
四、查異議人有上開交通違規等情，為異議人所不爭執，並有高
    雄縣政府警察局舉發違反道路交通管理事件通知單及上開裁
    決書可證。本件因異議人酒後吐氣所含酒精濃度已超過每公
    升0.25毫克之標準（詳道路交通安全規則第114 條第2 款）
    ，是異議人違反道路交通管理處罰條例第35條第1 項第1 款
    規定之事實，應堪認定。
五、本件異議人係騎乘輕型機車，並非駕駛職業大貨車違規，原
    處分機關裁處吊扣異議人職業大貨車駕駛執照，無非係依修
    正前道路交通管理處罰條例第68條規定：「汽車駕駛人，因
    違反本條例及道路交通安全規則之規定，受吊扣或吊銷駕駛
    執照處分時，吊扣或吊銷其持有各級車類之駕駛執照」。惟
    道路交通管理處罰條例第68條已於94年12月14日經總統公布
    修正條文，於95年3 月1 日施行，修正施行後之條文業已刪
    除「吊扣或」之規定，觀其提案修正理由：「原條文將違法
    或違規駕駛人所持有各級車類之駕駛執照一併吊扣，失之過
    酷，影響人民工作及生活過鉅」（詳立法院公報第94卷第70
    期第136 頁至第138 頁之院會紀錄暨修正道路交通管理處罰
    條例第68條之立法理由）。顯見依修正後道路交通管理處罰
    條例第68條之規定，汽車駕駛人因違反道路交通管理處罰條
    例及道路交通安全規則之規定，受「吊扣」駕駛執照處分時
    ，僅能「吊扣」違規當時所駕駛車輛之駕駛執照，不能再「
    吊扣」其持有各級車類之駕駛執照，自為顯明（臺灣高等法
    院高雄分院96年度交抗字第134 號可資參照）。從而，於為
    吊扣駕駛人駕駛執照之處分時，自僅得吊扣駕駛人違規時所
    駕駛該級車類之駕駛執照，以限制其繼續駕駛該級車類行駛
    道路之權利，若駕駛人並無該級車類之駕駛執照，即無從執
    行吊扣駕駛執照之處分。
六、本件異議人騎乘輕型機車違反道路交通管理處罰條例第35條
    第1 項第1 款之規定，本應吊扣其輕型機車駕駛執照1 年。
    原處分機關以異議人無輕型機車之駕駛執照可供吊扣時，吊
    扣其職業大貨車駕駛執照以代之，雖可達成限制異議人繼續
    駕駛輕型機車行駛之目的，惟亦同時造成限制受處分人繼續
    駕駛其普通小型車行駛之結果，所造成之損害已與欲達成目
    的之利益顯失均衡。按行政行為，採取之方法所造成之損害
    不得與欲達成目的之利益顯失均衡，行政程序法第7 條第3
    款定有明文；且依前開所述修正後即本件行為時之道路交通
    管理處罰條例第68條，既已將「吊扣」各級車類之規定予以
    刪除，原處分機關自不能逕行處分吊扣異議人其他車種之駕
    駛執照。原處分機關以受處分人無輕型機車駕駛執照可供吊
    扣，而逕行吊扣其職業大貨車駕駛執照，顯已逾越修正後道
    路交通管理處罰條例第68條之規範意涵及範圍。
七、準此，原處分機關未考量道路交通管理處罰條例第68條規定
    業已修正，竟仍吊扣異議人職業大貨車駕駛執照，即有違誤
    。是本件異議為有理由，原處分關於裁處關於吊扣職業大貨
    車駕駛執照12個月部分，自應由本院予以撤銷。
八、據上論斷，應依道路交通管理處罰條例第87條第2 項，道路
    交通案件處理辦法第20條，裁定如主文。
中    華    民    國    97    年    8     月    5     日
                  交通法庭  法  官    蘇揚旭
以上正本證明與原本無異。
如不服本裁定，應於收受送達後5 日內向本院提出抗告狀。
中    華    民    國    97    年    8     月    6     日
                            書記官    莊正彬


司法院資訊處製作；財團法人民間司法改革基金會備份。
